【裁判字號】    95,易,3289
【裁判日期】    951212
【裁判案由】    詐欺
【裁判全文】
臺灣臺中地方法院刑事判決              95年度易字第3289號
公  訴  人  臺灣臺中地方法院檢察署檢察官
被      告  乙○○
上列被告因詐欺案件，經檢察官提起公訴（95年度偵緝字第2071
號、第2072號），被告於準備程序中就被訴事實為有罪之陳述，
受命法官於聽取當事人之意見後，由本院合議庭裁定由受命法官
獨任以簡式審判程序判決如下：
    主    文
乙○○幫助意圖為自己不法之所有，以詐術使人將本人之物交付
，處有期徒刑肆月，如易科罰金，以銀元參佰元即新台幣玖佰元
折算壹日。
    犯罪事實
一、乙○○明知不法犯罪集團，經常要求被害人將被詐欺之款項
    匯入其所使用之人頭帳戶，以掩飾其詐欺取財之犯罪所得，
    並藉此逃避檢警人員之追緝，且預見向其取得存摺、提款卡
    等帳戶資料之人，會以其帳戶作為此類詐欺取財之不法所用
    ，竟仍基於幫助詐欺取財之不確定故意，容任他人使用其帳
    戶，以遂行詐騙他人財物之犯行，先向臺中商業銀行太平分
    行申請帳號000000000000號之帳戶（下稱臺中
    商銀帳戶）後，於民國九十五年三月十日，在臺中市○○路
    附近，將前開帳戶存摺、金融卡及密碼交付並告知一真實姓
    名、年籍均不詳，綽號「長腳」之成年男子，容任他人作為
    詐欺取財之工具，而以此方式幫助他人犯罪。嗣綽號「長腳
    」之成年男子取得前開存摺、金融卡及密碼後，即與其所屬
    之犯罪集團成員，共同基於意圖為自己不法所有之犯意聯絡
    ，先後於九十五年三月十四日十一時、十一時十一分，由「
    長腳」或其所屬犯罪集團成員，分別撥打電話予甲○○及丙○○，向甲○○謊稱係其女朋友，因親戚缺新台幣（下同）
    三萬元，要求甲○○匯款三萬元，而向丙○○則謊稱係其好
    友，因手頭困難急需用錢，欲向其借款，使甲○○及丙○○
    均陷於錯誤，而分別於同日十一時三十一分、同日十一時四
    十三分，各將三萬元匯入前開帳戶內。嗣經甲○○及丙○○
    察覺有異而報警循線查獲。
二、案經臺中市警察局第一分局報告臺灣臺中地方法院檢察署檢
    察官偵查起訴。
    理    由
一、上開犯罪事實，業據被告乙○○於偵查中及本院審理時均坦
    承不諱，而上揭臺中商銀帳戶為被告所開立乙節，亦有臺中
    商業銀行太平分行九十五年四月十七日中太平字第○九五○
    三六○一四六號函覆之臺中商業銀行存款業務往來申請約定
    書、被告申請開戶當時所檢附之國民身分證正反面影本各一
    紙可佐，又被告所開立之上開臺中商銀帳戶，被詐騙集團利
    用作為向被害人甲○○、丙○○詐欺取財之入帳帳戶及被害
    人甲○○、丙○○遭詐騙後確有分別於九十五年三月十四日
    十一時三十一分、同日十一時四十三分，各匯款三萬元至上
    開存款帳戶等情，亦據被害人甲○○、丙○○分別證述綦詳
    ，並有被害人甲○○、丙○○所提出之匯豐銀行匯款證明二
    紙、國泰世華銀行客戶交易明細表一紙及被告系爭臺中商銀
    帳戶之交易明細一件附卷可稽，況現今社會上利用人頭帳戶
    詐財以逃避查緝之犯案方式層出不窮，經媒體廣為報導，已
    成眾所週知之事，被告自無例外，而被告雖可能無法確知該
    犯罪集團成員將如何利用其存摺、提款卡，然其應可預見刻
    意使用他人存摺、提款卡者，必作非法之途，詐財當然是其
    中最有可能之事，卻仍將該存摺等物交給該犯罪集團之成員
    ，且其帳戶果然被用為詐財之工具，其容任他人利用其帳戶
    詐財之行為，已符合預見其發生而其發生並不違背其本意之
    間接故意（不確定故意）之情形，足見被告自白與事實相符
    ，應堪採信。本件事證明確，被告犯行應堪認定。
二、被告行為後，刑法及刑法施行法業於九十四年二月二日經總
    統以華總一義字第０九四０００一四九０一號令修正公布，
    並於九十五年七月一日施行。按行為後法律有變更者，適用
    行為時之法律，但行為後之法律有利於行為人者，適用最有
    利於行為人之法律，現行刑法第二條第一項定有明文。此條
    規定乃與刑法第一條罪刑法定主義契合，而貫徹法律禁止溯
    及既往原則，係規範行為後法律變更所生新舊法律比較適用
    之準據法，是刑法第二條本身雖經修正，但刑法第二條既屬
    適用法律之準據法，本身尚無比較新舊法之問題，應一律適
    用裁判時之現行刑法第二條規定以決定適用之刑罰法律，先
    予辨明。又以本次刑法修正之比較新舊法，應就罪刑有關之
    共犯、未遂犯、想像競合犯、牽連犯、連續犯、結合犯，以
    及累犯加重、自首減輕暨其他法定加減原因（如身分加減）
    與加減例等一切情形，本於統一性及整體性原則，綜其全部
    罪刑之結果而為比較，亦有最高法院九十五年度第八次刑庭
    會議決議可資參照。經查：
（一）被告行為後，刑法第三十條業經修正公布施行，修正後刑
      法第三十條規定：「幫助他人實行犯罪行為者，為幫助犯
      。雖他人不知幫助之情者，亦同。幫助犯之處罰，得按正
      犯之刑減輕之。」，與修正前同條規定：「幫助他人犯罪
      者，為從犯。雖他人不知幫助之情者，亦同。從犯之處罰
      ，得按正犯之刑減輕之。」不同，但在本件中，修正後之
      規定並無較有利於被告之情形，依修正後刑法第二條第一
      項從舊從輕原則，應依修正前刑法第三十條第一項前段規
      定論處。
（二）又被告行為後，罰金罰鍰提高標準條例第二條業已刪除，
      而刑法第四十一條第一項前段關於易科罰金之折算標準已
      由舊法之銀元一百元、二百元、三百元修正為新台幣一千
      元、二千元、三千元，因屬科刑規範事項之變更，其折算
      標準為裁判時所應諭知，自有就新舊法規定比較之必要，
      經比較新舊法結果，被告行為後之新法並未較有利於被告
      ，是依刑法第二條第一項前段之規定，本件應適用被告行
      為時之舊法即依修正前刑法第四十一條第一項前段、修正
      前罰金罰鍰提高標準條例第二條之規定，諭知以銀元三百
      元折算一日為易科罰金之折算標準，並依上開規定諭知易
      科罰金之折算標準。
（三）被告行為後，刑法第三十三條第五款業於九十四年二月二
      日以華總一義字第０九四０００一四九０一號令修正公布
      ，並自九十五年七月一日起施行；修正後刑法第三十三條
      第五款規定「罰金：新臺幣一千元以上，以百元計算之。
      」，與修正前刑法第三十三條第五款規定「罰金：一元以
      上。」不同。比較新舊法結果，以舊法較有利於行為人，
      新法並無對被告較為有利之情形，故依刑法第二條第一項
      前段規定，本案關於刑法第三百三十九條第一項前段之法
      定刑罰金部分，自應適用行為時之法律即修正前刑法第三
      十三條第五款規定決定其罰金部分之法定刑。
（四）再查被告行為後，業已增訂刑法施行法第一條之一，並規
      定：「中華民國九十四年一月七日刑法修正施行後，刑法
      分則編所定罰金之貨幣單位為新臺幣。九十四年一月七日
      刑法修正時，刑法分則編未修正之條文定有罰金者，自九
      十四年一月七日刑法修正施行後，就其所定數額提高為三
      十倍。但七十二年六月二十六日至九十四年一月七日新增
      或修正之條文，就其所定數額提高為三倍」，是就現行刑
      法中，有關於罰金刑處罰之規定，即有就新舊法比較之必
      要，惟經比較增訂之刑法施行法第一條之一與被告行為時
      之罰金罰鍰提高標準條例第一條前段、現行法規所定貨幣
      單位折算新台幣條例第二條結果，二者規定適用之結果並
      無不同，則本件即依被告行為時之舊法即依罰金罰鍰提高
      標準條例第一條前段為法條適用之依據，附此敘明。
（五）綜合上述修正前後刑法第三十條、第四十一條第一項前段
      、第三十三條第五款及刑法施行法第一條之一適用情形綜
      合比較結果，修正後刑法及刑法施行法之規定並非較有利
      於被告，參酌修正後刑法第二條第一項前段、但書規定之
      「從舊從輕」原則，本案應適用修正前刑法及罰金罰鍰提
      高標準條例第一條前段為法條適用之依據。
三、查被告提供其所有臺中商銀帳戶之存摺、金融卡及密碼予詐
    欺集團成員以為詐欺取財所用，係基於幫助他人詐欺取財之
    不確定故意，且所為屬詐欺取財罪構成要件以外之行為，核
    其所為係犯修正前刑法第三十條第一項前段及刑法第三百三
    十九條第一項之幫助詐欺取財罪。爰審酌被告提供帳戶供他
    人非法使用，使詐騙集團之人易於得手，助長詐欺之犯罪風
    氣，嚴重危害社會治安，被害人甲○○及丙○○因此分別被
    詐騙三萬元，然被告本身未實際參與本件詐欺取財之犯行，
    責難性較小，暨其於本院審理時，完全坦承犯行之犯罪後態
    度等一切情狀，量處如主文所示之刑，並依修正前刑法第四
    十一條第一項前段及修正前罰金罰鍰提高標準條例第二條之
    規定，諭知易科罰金之折算標準，以資懲儆。
據上論斷，依刑事訴訟法第二百七十三條之一第一項、第二百九
十九條第一項前段，刑法第二條第一項前段、第三百三十九條第
一項、修正前刑法第三十條第一項前段、第二項、第四十一條第
一項前段，罰金罰鍰提高標準條例第一條前段、修正前罰金罰鍰
提高標準條例第二條，現行法規所定貨幣單位折算新臺幣條例第
二條，判決如主文。
中    華    民    國    95    年    12    月    12    日
                  刑事第十庭    法  官  黃炫中
上正本證明與原本無異。
如不服本判決，應於送達後十日內向本院提出上訴狀（須附繕
本），上訴於台灣高等法院台中分院。
                                書記官  黃珮華
中    華    民    國    95    年    12    月    12    日
附錄論罪科刑法條
中華民國刑法第三百三十九條
 (普通詐欺罪)
意圖為自己或第三人不法之所有，以詐術使人將本人或第三人之
物交付者，處五年以下有期徒刑、拘役或科或併科一千元以下罰
金。
以前項方法得財產上不法之利益或使第三人得之者，亦同。
前二項之未遂犯罰之。


司法院資訊處製作；財團法人民間司法改革基金會備份。
